---
title: "Portafolio"
author: "Marlon Romo"
date: "2023-08-26"
output:
  word_document: default
  html_document: default
---

```{r setup, include=FALSE}
knitr::opts_chunk$set(echo = TRUE)

library(dplyr)
library(ggplot2)
library(reshape2)
library(purrr)
library(tidyverse)
library(GGally)

# Leer dataframe
M=read.csv("C:/Users/marlo/OneDrive/Documentos/Semestre 7/Inteligencia artificial avanzada para la ciencia de datos/Modulo1_Estadistica_Blanca/precios_autos.csv") 
# Seleccionar columnas numéricas
Variables_cuantitativas <- M[sapply(M, is.numeric)]

# Seleccionar columnas categóricas
Variables_cualitativas <- M[sapply(M, function(x) is.factor(x) || is.character(x))]

```


# Calcula medidas estadísticas apropiadas para las variables cuantitativas (media, desviación estándar, cuantiles, etc) y para las cualitativas (cuantiles, frecuencias)

# Variables cuantitativas 

```{r}
# Calcular resumen estadístico para las variables cuantitativas
summary_stats <- Variables_cuantitativas %>%
  summarize(across(everything(), list(Medias = ~mean(.),
  Desviaciones_Estandar = ~sd(.),
  Medianas = ~median(.),
  Cuantiles_25 = ~quantile(., probs = 0.25),
  Cuantiles_75 = ~quantile(., probs = 0.75))))

# Imprimir resumen estadístico
print(summary_stats)

```
# Variables Cualitativas

```{r}
# Contar frecuencias de las variables cualitativas
frecuencias <- apply(Variables_cualitativas, 2, function(col) table(col))

# Imprimir frecuencias
cat("Frecuencias para variables cualitativas:\n")
print(frecuencias)
```
# Explora los datos usando herramientas de visualización:

# Variables cuantitativas: Medidas de posición: cuartiles, outlier (valores atípicos), boxplots
```{r}

# Función para crear boxplots y mostrar información
create_boxplot <- function(col, col_name) {
  
  # Calcular cuartiles
  cuartiles <- quantile(col, probs = c(0.25, 0.5, 0.75))
  
  # Calcular el rango intercuartil
  iqr <- IQR(col)
  
  # Definir límites para detectar valores atípicos
  limite_inferior <- cuartiles[2] - 1.5 * iqr
  limite_superior <- cuartiles[2] + 1.5 * iqr
  
  # Identificar valores atípicos
  valores_atipicos <- col[col < limite_inferior | col > limite_superior]
  
  # Crear un boxplot
  p <- ggplot(data = data.frame(y = col), aes(x = 1, y = y)) +
    geom_boxplot() +
    labs(title = paste("Boxplot de", col_name),
         x = NULL,
         y = col_name) +
    theme_minimal()
  
  # Imprimir resultados
  cat("Variable:", col_name, "\n")
  cat("Cuartiles:", cuartiles, "\n")
  cat("Rango Intercuartil (IQR):", iqr, "\n")
  cat("Valores atípicos:", valores_atipicos, "\n\n")
  
  # Imprimir boxplot
  print(p)
}

# Aplicar la función a cada columna cuantitativa
quantitative_col_names <- colnames(Variables_cuantitativas)
lapply(seq_along(quantitative_col_names), function(i) {
  create_boxplot(Variables_cuantitativas[[i]], quantitative_col_names[i])
})


```


# Análisis de distribución de los datos (Histogramas). Identificar si tiene forma simétrica o asimétrica

```{r}

# Función para crear histogramas y mostrar información
create_histogram <- function(col, col_name) {
  # Crear un histograma
  p <- ggplot(data = data.frame(y = col), aes(x = y)) +
    geom_histogram(binwidth = 1, fill = "blue", color = "black") +
    labs(title = paste("Histograma de", col_name),
         x = col_name,
         y = "Frecuencia") +
    theme_minimal()
  
  # Mostrar el histograma
  print(p)
}

# Aplicar la función a cada columna cuantitativa
quantitative_col_names <- colnames(Variables_cuantitativas)
lapply(seq_along(quantitative_col_names), function(i) {
  create_histogram(Variables_cuantitativas[[i]], quantitative_col_names[i])
})

```
#2.1.3.Analiza colinealidad (coeficiente de correlación)

```{r}

# Calcular la matriz de correlación
correlation_matrix <- cor(Variables_cuantitativas)

# Convertir la matriz en un formato adecuado para ggplot2
correlation_data <- as.data.frame(as.table(correlation_matrix))
colnames(correlation_data) <- c("Variable1", "Variable2", "Correlacion")

# Crear el gráfico de matriz de correlación
correlation_plot <- ggplot(correlation_data, aes(x = Variable1, y = Variable2, fill = Correlacion)) +
  geom_tile() +
  scale_fill_gradient(low = "blue", high = "red") +
  labs(title = "Matriz de Correlación",
       x = "Variable",
       y = "Variable") +
  theme_minimal() +
  theme(axis.text.x = element_text(angle = 45, hjust = 1))

# Mostrar el gráfico
print(correlation_plot)

# Imprimir la matriz de correlación
print(correlation_matrix)
```

# Analiza colinealidad (diagramas de dispersión)
```{r}
# Crear un pairplot para las variables cuantitativas
pair_plot <- ggpairs(Variables_cuantitativas)

# Mostrar el pairplot
print(pair_plot)
```
# Variables categóricas, Distribución de los datos (diagramas de barras)
```{r}
# Crear una función para generar los gráficos de barras
create_bar_plot <- function(data, col_name) {
  ggplot(data = data, aes(x = factor(.data[[col_name]]))) +
    geom_bar(fill = "blue") +
    labs(title = paste("Diagrama de Barras de", col_name),
         x = col_name,
         y = "Frecuencia") +
    theme_minimal() +
    theme(axis.text.x = element_text(angle = 45, hjust = 1))
}

# Generar una lista de gráficos de barras
bar_plots <- lapply(colnames(Variables_cualitativas), function(col_name) {
  create_bar_plot(Variables_cualitativas, col_name)
})

# Imprimir todos los gráficos de barras
invisible(lapply(bar_plots, print))
```
# Variables categóricas, Distribución de los datos (diagramas de pastel)

```{r}
# Función para crear gráficos de pastel con porcentajes
create_pie_chart <- function(data, col_name) {
  freq_table <- table(data[[col_name]])
  
  pie_data <- data.frame(
    Categoria = names(freq_table),
    Frecuencia = as.numeric(freq_table),
    Porcentaje = (as.numeric(freq_table) / sum(as.numeric(freq_table))) * 100
  )
  
  pie_chart <- ggplot(pie_data, aes(x = "", y = Porcentaje, fill = Categoria)) +
    geom_bar(stat = "identity") +
    coord_polar(theta = "y") +
    labs(title = paste("Gráfico de Pastel para", col_name)) +
    theme_void() +
    theme(legend.position = "right") +
    geom_text(aes(label = paste(round(Porcentaje, 1), "%")),
              position = position_stack(vjust = 0.5),
              size = 3)
  
  return(pie_chart)
}

# Crear y mostrar gráficos de pastel para las variables cualitativas
pie_charts <- map(colnames(Variables_cualitativas), ~ create_pie_chart(Variables_cualitativas, .x))
walk(pie_charts, print)


```
# Analiza asociación o colinealidad (diagramas de caja y bigote de precio por categoría y barras por categoría) 

```{r}
# Lista de nombres de columnas cualitativas
columnas_cualitativas <- colnames(Variables_cualitativas)

# Un for de las columnas cualitativas y crea un boxplot para cada una de ellas
for (col in columnas_cualitativas) {
  p <- ggplot(M, aes(x = reorder(Variables_cualitativas[[col]], -price), y = price)) +
    geom_boxplot(fill = "red", color = "black") +
    labs(title = paste("Boxplot de Price por", col),
         x = col,
         y = "Price") +
    theme_minimal() +
    theme(axis.text.x = element_text(angle = 45, hjust = 1))
  
  # Imprime el boxplot
  print(p)
}
```
# Analiza asociación o colinealidad (barras por categoría) 

```{r}
# Iterar a través de las columnas categóricas
for (col in colnames(Variables_cualitativas)) {
  freq_table <- table(Variables_cualitativas[[col]])
  freq_df <- data.frame(Categoria = names(freq_table), Frecuencia = as.numeric(freq_table))
  
  p_bar <- ggplot(freq_df, aes(x = reorder(Categoria, -Frecuencia), y = Frecuencia)) +
    geom_bar(stat = "identity", fill = "blue") +
    labs(title = paste("Diagrama de Barras de", col),
         x = "Categoria",
         y = "Frecuencia") +
    theme_minimal() +
    theme(axis.text.x = element_text(angle = 45, hjust = 1))
  
  # Imprimir el gráfico de barras
  print(p_bar)
  cat("\n\n")
}
```
# Analizar colinealidad en las variables categoricas  con Anova
```{r}
# Crear una lista para almacenar los resultados de ANOVA
resultados_anova <- list()

# For de las columnas categóricas y realizar ANOVA para cada una de ellas
for (col in colnames(Variables_cualitativas)) {
  anova_result <- aov(M$price ~ Variables_cualitativas[[col]])
  resultados_anova[[col]] <- summary(anova_result)
  
  # Imprimir resultados de ANOVA para cada variable categórica
  cat("Variable Categórica:", col, "\n")
  print(resultados_anova[[col]])
  cat("\n\n")
}
```

Podemos analizar que las variables p de las variables categoricas CarName,fueltype,drivewheel, enginelocation,enginetype y cylindernumber obtenemos un valor minimo de cada una de ellas, esto quiere decir que son variables significativas, por lo mismo mas adelante escogi estas variables y las converti en dummy para analizarlas.

# Identifica problemas de calidad de datos (valores faltantes, outliers, etc).
El excel que nos proporcionaron no hay variables 0s, o valores faltantes.
Y en base a los outliers si encontramos ya que algunos estan arriba del rango.


# Con base en este análisis selecciona al menos 6 variables que consideres importantes para el análisis de las características de los automóviles que determinan su precio.

CarName
fueltype
carbody
drivewheel
enginelocation
enginetype
cylindernumber

# Preparación de la base de datos
```{r}
# Visualizar las primeras filas del DataFrame
head(M)
```
Fueron comentadas las siguientes lineas debido a que quise implementar una forma de hacer los siguientes pasos pero no logre lograrlo, por el tiempo voy a subir asi el trabajo y los proximos dias voy a trabajar en ello para que funcione.

# Selecciona el conjunto de datos a utilizar.Maneja datos categóricos: transforma a variables dummy si es necesario.
```{r}
# Obtener variables dummy para las columnas categóricas
#data <- data %>%
#  mutate_at(vars(CarName, fueltype, carbody, drivewheel, enginelocation, enginetype, cylindernumber),
#            list(~ factor(., levels = unique(.)))) %>%
#  mutate(across(c(CarName, fueltype, carbody, drivewheel, enginelocation, enginetype, cylindernumber),
#                ~ as.numeric(.),
#                .names = "{col}_dummy"))
```


# Maneja apropiadamente datos atípicos.
```{r}
# Calcular el Z-score para la columna 'price'
#data <- data %>%
#  mutate(price_zscore = scale(price, center = mean(price), scale = sd(price)))

# Verifica si la columna price_zscore se ha calculado correctamente
#print("Columna price_zscore:")
#print(data$price_zscore)

# Filtrar los datos que están dentro de 3 desviaciones estándar
#data_filtered <- data %>%
#  filter(abs(price_zscore) < 3)

# Verifica si los datos filtrados tienen la estructura correcta
#print("Datos filtrados:")
#print(data_filtered)
  
# Verifica si la eliminación de la columna price_zscore funciona como se espera
#print("Datos filtrados sin price_zscore:")
#print(data_filtered)

```


# Transforma los datos en caso necesario. Revisa si es necesario discretizar los datos
```{r}
No es necesario transformar los datos ya que no hay variables categoricas para el analisis
```



# Revisa si es necesario escalar y normalizar los datos
```{r}
# Columnas numéricas a escalar
#numeric_cols <- c("symboling", "wheelbase", "carlength", "carwidth", "carheight",
#                  "curbweight", "stroke", "compressionratio", "horsepower", "peakrpm", "citympg", "highwaympg")

# Z-score Scaling
#data[numeric_cols] <- scale(data[numeric_cols])
library(nortest)


# Itera a través de las columnas del dataframe
for (col in colnames(df)[1:6]) {
  # Realiza el test de Anderson-Darling para cada columna
  ad_test_result <- ad.test(df[[col]])
  
  # Imprime los resultados
  cat("Variable:", col, "\n")
  cat("Estadístico de Anderson-Darling:", ad_test_result$statistic, "\n")
  cat("P-valor:", ad_test_result$p.value, "\n")
  
  # Evalúa la significancia del resultado
  if (ad_test_result$p.value <= 0.05) {
    cat("El test rechaza la hipótesis nula (no sigue una distribución normal).\n\n")
  } else {
    cat("El test no rechaza la hipótesis nula (sigue una distribución normal).\n\n")
  }
}
```

```{r}
# Verificar si existen 0s en las columnas de la 1 a la 5
columnas_a_verificar <- 1:6

# Aplicar la función a cada columna y verificar si hay 0s
resultados <- apply(df[, columnas_a_verificar], 2, function(col) any(col == 0))

# Mostrar los resultados
print(resultados)
```

```{r}
library(MASS)
# Definir el rango de columnas que deseas transformar (1 a 5)
columnas_a_transformar <- 1:6

# Crear una copia del dataframe original
df_transformado <- df

# Crear una nueva columna para almacenar los valores óptimos de lambda
df_transformado$lambda_optimo <- NA

# Crear un vector para almacenar los valores óptimos de lambda
valores_lambda <- numeric(length(columnas_a_transformar))

# Iterar a través de las columnas y calcular el valor óptimo de lambda
for (i in 1:length(columnas_a_transformar)) {
  col <- columnas_a_transformar[i]
  if (is.numeric(df[, col]) && all(df[, col] > 0)) {
    # Calcular la transformación de Box-Cox óptima
    bc <- boxcox(df[, col] ~ 1)
    
    # Encontrar el valor óptimo de lambda
    lambda <- bc$x[which.max(bc$y)]
    
    # Almacenar el valor óptimo de lambda en el vector
    valores_lambda[i] <- lambda
    
    # Almacenar el valor óptimo de lambda en la nueva columna
    df_transformado$lambda_optimo[col] <- lambda
  }
}

# Imprimir los valores óptimos de lambda
print(valores_lambda)

```

```{r}
library(VGAM)

# Definir el rango de columnas que deseas transformar (1 a 5)
columnas_a_transformar <- 1:6

# Crear un DataFrame vacío para almacenar los resultados
df_New <- data.frame(matrix(NA, nrow = nrow(df), ncol = length(columnas_a_transformar)))

# Nombrar las columnas en df_New
colnames(df_New) <- paste("Columna_", 1:length(columnas_a_transformar))

# Iterar a través de las columnas que deseas transformar
for (i in 1:length(columnas_a_transformar)){
  # Realizar la transformación Yeo-Johnson en la columna actual
  transformed_col <- yeo.johnson(df[,i], lambda = valores_lambda[i])
  
  # Asignar el resultado a la columna correspondiente en df_New
  df_New[, paste("Columna_", i)] <- transformed_col
}

# Agregar las columnas 6 a 8 de df a df_New
df_New[, paste("Columna_", 7:9)] <- df[, 7:9]

# Agregar los nombres de las columnas de df a df_New
colnames(df_New) <- colnames(df)

# Mostrar las primeras filas de df_New
head(df_New)

```

```{r}
# Crear un bucle para generar histogramas para las columnas 1 a 5 de df_New
for (i in 1:6) {
  # Obtener el nombre de la columna actual
  col_name <- colnames(df_New)[i]
  
  # Crear el histograma con el título correcto
  hist(df_New[, i], main = paste("Histograma de", col_name))
}
```
```{r}

# Itera a través de las columnas del dataframe
for (col in colnames(df_New)) {
  # Realiza el test de Anderson-Darling para cada columna
  ad_test_result <- ad.test(df_New[[col]])
  
  # Imprime los resultados
  cat("Variable:", col, "\n")
  cat("Estadístico de Anderson-Darling:", ad_test_result$statistic, "\n")
  cat("P-valor:", ad_test_result$p.value, "\n")
  
  # Evalúa la significancia del resultado
  if (ad_test_result$p.value <= 0.05) {
    cat("El test rechaza la hipótesis nula (no sigue una distribución normal).\n\n")
  } else {
    cat("El test no rechaza la hipótesis nula (sigue una distribución normal).\n\n")
  }
}
```

```{r}
# Aplicar la función a cada columna y verificar si hay valores nulos o negativos
resultados <- apply(df[1:6], 2, function(col) any(is.na(col) | col < 0))

# Mostrar los resultados
print(resultados)

```

```{r}
# Definir una función personalizada para aplicar la transformación Box-Cox
box_cox_transform <- function(x, lambda) {
  if (lambda == 0) {
    return(log(x))
  } else {
    return((x^lambda - 1) / lambda)
  }
}

# Crear un nuevo DataFrame df_NewBC con las transformaciones
df_NewBC <- df
for (i in 1:6) {
  df_NewBC[, i] <- box_cox_transform(df[, i], valores_lambda[i])
}

# Agregar los nombres de las columnas de df a df_NewBC
colnames(df_NewBC) <- colnames(df)

# Ver el nuevo DataFrame df_NewBC
print(df_NewBC)



```

```{r}
# Obtener las columnas del 1 al 5
columnas_a_evaluar <- colnames(df_NewBC)[1:6]

# Itera a través de las columnas seleccionadas
for (col in columnas_a_evaluar) {
  # Verifica si hay valores faltantes en la columna
  if (any(is.na(df_NewBC[[col]]))) {
    cat("Variable:", col, "contiene valores faltantes. La prueba de Anderson-Darling requiere datos completos.\n\n")
  } else {
    # Realiza el test de Anderson-Darling para cada columna
    ad_test_result <- ad.test(df_NewBC[[col]])
    
    # Imprime los resultados
    cat("Variable:", col, "\n")
    cat("Estadístico de Anderson-Darling:", ad_test_result$statistic, "\n")
    cat("P-valor:", ad_test_result$p.value, "\n")
    
    # Evalúa la significancia del resultado
    if (ad_test_result$p.value <= 0.05) {
      cat("El test rechaza la hipótesis nula (no sigue una distribución normal).\n\n")
    } else {
      cat("El test no rechaza la hipótesis nula (sigue una distribución normal).\n\n")
    }
  }
}
```
```{r}
# Define la función z_norm
z_norm <- function(x) {
  (x - mean(x)) / sd(x)
}

# Aplica z_norm a las columnas de la 1 a la 5 y guarda el resultado en M1
M1 <- df_New


# Agregar la columna "drivewheel para el anova" de M a la matriz M1
M1 <- cbind(M1,M$drivewheel)


# Cambiar el nombre de la columna M$price a "price" en el dataframe M1
colnames(M1)[colnames(M1) == "M$drivewheel"] <- "drivewheel"


for (i in 1:9) {
  M1[, i] <- z_norm(df_New[, i])
}
# Ver el nuevo DataFrame df_NewBC
print(M1)

```

```{r}
# Suponiendo que tienes un DataFrame llamado M1
# Ruta y nombre de archivo donde deseas guardar el CSV
ruta_archivo <- "C:/Users/marlo/OneDrive/Documentos/Semestre 7/Inteligencia artificial avanzada para la ciencia de datos/Modulo1_Estadistica_Blanca/Estadistico1.csv"

# Exportar el DataFrame a un archivo CSV
write.csv(M1, file = ruta_archivo, row.names = FALSE)
```




